【裁判字號】    90,上易,1621
【裁判日期】    901226
【裁判案由】    傷害
【裁判全文】
臺灣高等法院臺南分院刑事判決            九十年度上易字第一六二一號  Ａ
      上  訴  人
      即  被  告  丙  ○  ○
右上訴人即被告因傷害案件，不服臺灣臺南地方法院八十九年度易字第二九二九號中
華民國九十年八月三十一日第一審判決（起訴案號：臺灣臺南地方法院檢察署八十九
年度偵字第九六九二號），提起上訴，本院判決如左：
      主      文
上訴駁回。
      事      實
一、丙○○與乙○○為夫妻，為家庭成員，雙方平日即因細故而感情不睦，丙○○於
    民國（下同）八十九年六月二十六日二十三時三十分許，在台南市○○區○○路
    五０七之三號十八樓之二家中，與乙○○又因細故而發生爭執，丙○○竟基於傷
    害人身體之犯意，出手毆打乙○○，致乙○○受有右顴挫傷、左前胸挫傷、右大
    腿、右膝挫傷、雙前臂挫傷等傷害。
二、案經乙○○訴由台南市警察局第四分局報請台灣台南地方法院檢察署檢察官偵查
    起訴。
      理      由
一、訊據上訴人即被告（下稱被告）丙○○固坦承於右揭時地與告訴人乙○○發生爭
    吵之事實，惟矢口否認有何傷害犯行，辯稱伊並未毆打告訴人，告訴人的傷不是
    被打的傷，大樓監控影帶內並看不出她有受傷，她是怕伊告她爸爸，才告伊傷害
    云云。
二、惟查，右揭事實，業據告訴人乙○○指訴甚詳，並有台南市立醫院之驗傷診斷書
    附卷可稽（見警訊筆錄第七頁）；且告訴人乙○○因被告前開傷害犯行，向原審
    聲請核發保護令，業經原審核准在案，被告雖提起抗告亦經本院駁回確定在卷，
    此經本院調閱原審八十九年家護字第二四六號暨本院八十九年度家護抗字第一三
    號通常保護令民事聲請事件卷宗屬實，復有台南市立醫院上開診斷證明書之病歷
    一份附卷可參（見原審卷第二十八頁）。並有證人吳文山即告訴人之父於原審在
    九十年七月二十日調查時證稱：「當天晚上十一點多，伊接到兩通電話，伊女兒
    打電話告訴伊，被告打她，伊聽電話時，有聽到被告在旁邊講說，『打妳又怎麼
    樣，妳還叫你爸爸』，伊聽完電話，就趕過去，被告已經在他家的大門樓下，伊
    與被告吵起來，告訴人就抱小孩也下來。伊太太照顧小孩，伊載告訴人去醫院就
    診。」等語（見原審卷第三十八頁），吳文山復於本院九十年十一月六日調查時
    證稱：「那天是伊與甲○○在府前路喝咖啡，伊女兒打二次電話給伊，他說他被
    被告打，叫伊過去救他，伊在電話聲中有聽到被告喊叫我女兒，為何要打電話給
    伊，伊就與甲○○開車過去，到那裡時，被告已在樓下等伊，伊與被告吵起來，
    且有聽到被告以三字經罵人，後來伊女兒抱小孩下來，伊就載他回家，伊太太照
    顧小孩，伊帶女兒去就診。」等語，即與吳文山一同前往探視吳文山女兒之甲○○亦於原審證稱：當日是伊向吳文山買一尊觀音佛像，購買之後剛好吳文山的店
    要打烊，就請伊和伊太太去喝咖啡，之間他女兒有打吳文山之行動電話，第一次
    是說他女兒、女婿吵架，第二次打來是說他女兒被他女婿打，接到第二次電話吳
    文山就趕去他女兒家，他太太就留在咖啡店和伊等夫妻一起，是伊覺得不妥，伊
    就追著出去一起坐上吳文山之車子到他女兒家，伊等到時他女婿已在大樓樓下，
    吳文山下車，伊留在車上，有看到他女婿在大吼大叫，但是聽不清楚，經過五分
    鐘伊下車去，聽到他女婿吼叫說，伊打就打，怕你什麼，後來吳文山的女兒帶著
    他孫女下來，伊等就一起離開，他女婿還對他女兒說，下次如果再遇到你要讓你
    好看，因是晚上，伊沒有辦法看到他女兒是否有受傷，吳文山先送伊到極品咖啡
    ，然後各自離開等語（見本院調閱原審八十九年度家護字第二四六號第五十八頁
    ），顯見被告與告訴人關係不佳，並發生衝突，引來告訴人之父親到場解決，被
    告並好強爭勝措詞強硬，理應確有於前開時地毆打告訴人甚明。雖被告辯稱其與
    告訴人爭執後，告訴人在大樓監控影帶內並看不出有受傷乙節，惟自告訴人所受
    右顴挫傷、左前胸挫傷、右大腿、右膝挫傷、雙前臂挫傷之傷勢觀之，全屬挫傷
    ，並無傷口，自難從影帶內之影像辨明，被告所提出之錄影帶及錄影帶翻拍之照
    片，非可遽為認定被告即未毆傷告訴人之證明。又被告雖陳稱：告訴人之父亦有
    毆打伊下巴成傷，伊未罵其岳父等語，被告與其岳父如何之事究非攸關本件，不
    可相提併論。被告請求再傳訊證人甲○○到庭作證被告為其岳父打之情事，應無
    必要；是被告之母陳王椿到庭陳述被告為其岳父毆打之事，亦非關本件，無從資
    為有利被告之認定，至被告請求調閱告訴人於成大醫院之診斷證明書，以得知告
    訴人並無受傷云云，因告訴人既非前往成大醫院就診，而係前往上開台南市立醫
    院就診，已如上述，被告應有誤解，自毋庸再函請成大醫院查覆甚明。綜上所述
    ，被告所辯顯係卸責之詞，非可採信，事證已臻明確，其犯行洵堪認定。
三、按配偶為家庭成員，家庭成員間實施身體或精神上不法侵害之行為者，均屬家庭
    暴力，而家庭成員間故意實施家庭暴力行為而成立其他法律所規定之犯罪，則成
    立家庭暴力罪，家庭暴力防治法第三條第一款、第二條第一項、第二項定有明文
    。本件被告丙○○傷害其配偶之身體，所為係觸犯上開規定之家庭暴力罪，應成
    立刑法第二百七十七條第一項之傷害罪。公訴人漏未論以被告家庭暴力罪，惟因
    與傷害罪係單一案件，本院自應併予審理，附此敘明。原審以被告丙○○罪證明
    確，因予適用刑法第二條第一項（原審漏引）、第二百七十七條第一項、第四十
    一條第一項前段，罰金罰鍰提高標準條例第一條前段、第二條，並審酌被告犯罪
    之動機、目的、手段、與被害人之關係、告訴人傷勢及犯後態度等一切情狀，量
    處拘役二十日，並諭知易科罰金折算標準，以示薄懲。本院經核，原審認事用法
    ，並無不合，量刑亦稱允當。被告上訴意旨仍執陳詞否認犯罪，為無理由，應予
    駁回。又行為後法律有變更者，適用裁判時之法律，刑法第二條第一項前段定有
    明文。刑法第四十一條易科罰金之規定，已於九十年一月四日修正為刑法第四十
    一條第一項前段，兩相比較，新法並無不利於行為人，原審依新法裁判，並無不
    合，合併說明。
據上論結，應依刑事訴訟法第三百六十八條，判決如主文。
本案經檢察官洪泰文到庭執行職務。
中    華    民    國      九十      年      十二      月      二十六    日
                                  臺灣高等法院臺南分院刑事第三庭
                                      審判長法官  黃    崑    宗
                                            法官  楊    省    三
                                            法官  莊    俊    華
右正本證明與原本無異。
不得上訴。
                                       法院書記官  易    慧    玲
中    華    民    國      九十      年      十二      月     二十七     日
附錄本判決論罪科刑法條：
中華民國刑法第二百七十七條
 (普通傷害罪)
傷害人之身體或健康者，處三年以下有期徒刑、拘役或一千元以下罰金。
犯前項之罪因而致人於死者，處無期徒刑或七年以上有期徒刑；致重傷者
，處三年以上十年以下有期徒刑。


司法院資訊處製作；財團法人民間司法改革基金會備份。
